【裁判字號】    99,易,3242
【裁判日期】    991231
【裁判案由】    詐欺
【裁判全文】
臺灣板橋地方法院刑事判決              99年度易字第3242號
公  訴  人  臺灣板橋地方法院檢察署檢察官
被      告  賴文清
上列被告因詐欺案件，經檢察官提起公訴（99年度偵字第14426
號），本院判決如下：
    主  文                                              
賴文清幫助意圖為自己不法之所有，以詐術使人將本人之物交付
，處拘役伍拾日，如易科罰金，以新臺幣壹仟元折算壹日。
    事  實
一、賴文清對於犯罪集團或不法份子利用他人金融機構帳戶實行
    詐欺或其他財產犯罪，掩飾不法利益，規避司法偵查，有所
    預見，竟仍基於幫助詐欺之不確定故意，於民國九十九年三
    月十七日十五時許，在新北市○○區○○街與中原路路口（
    起訴書略載九十九年三月十六日至十七日間某時，在不詳地
    點），將其甫於同年三月十六日在第一商業銀行新莊分行所
    申請開立帳號00000000000 號活期存款帳戶（下稱系爭帳戶
    ）之提款卡及密碼，交付予真實姓名年籍不詳之成年人使用
    ，該詐騙集團人員旋即基於意圖為自己不法所有之犯意，分
    別於(一)同年三月十六日二十三時許，以購物網站人員之名義
    ，撥打蕭健文電話，佯稱其先前以網路購買商品時，因設定
    分期付款方式將連續扣款，會有損權益，需至提款機重新設
    定取消分期付款云云，致其陷於錯誤，遂依照指示於同年月
    十七日十七時五十分許，至設於高雄市○○路上第一商業銀
    行所設置之自動櫃員機，以無摺存款機匯入新臺幣（下同）
    九萬六千元至系爭帳戶內。(二)同年月十七日十八時三十分許
    ，化名「林雨晨」在網路即時通（MSN ）以暱稱「漂亮寶貝
    」、「gogo」與郭光輝認識、聊天，表明願意從事性交易，
    並相約於當日二十二時許，在高雄市三民區○○○路上某「
    OK 便 利商店」前見面，然碰面前，該詐騙集團成員以確認
    身分為由，要求郭光輝至自動提款機前依指示操作，而在郭
    光輝依指示操作自動提款機後，該詐騙集團成員隨即以操作
    有誤致系統故障為由，為避免警方誤認為洗錢行為，需將帳
    戶內存款轉存至指定帳戶云云，致郭光輝不疑有他而陷於錯
    誤，遂於翌日（同年月十八日）二時三十四分、五十二分、
    五十五分及五十七分許，至設於高雄市○○○路919 號第一
    商業銀行所設置之自動櫃員機前，以無摺存款方式分別將五
    千元、九萬三千元、一千元及一千元匯入系爭帳戶內，上開
    金額旋為該詐騙集團成員提領殆盡。嗣蕭健文、郭光輝查覺
    有異，報警循線查悉上情。
二、案經新北市政府警察局新莊分局暨高雄市政府警察局林園分
    局移請臺灣板橋地方法院檢察署檢察官偵查起訴。
    理  由                                              
一、本案以下所引用之卷證資料（包含人證與文書證據等），並
    無證據證明係公務員違背法定程序所取得，又被告以外之人
    於審判外之陳述，經核並無非出於自由意願而為陳述或遭違
    法取證及顯有不可信之情況，再卷內之文書證據，亦無刑事
    訴訟法第一百五十九條之四之顯有不可信之情況與不得作為
    證據之情形，且被告賴文清迄本院言詞辯論終結前就卷內所
    有之卷證資料之證據能力均表示無意見，本院審酌該等證據
    作成或取得時之情況，並無何不法之情事，認為適當，依刑
    事訴訟法第一百五十九條之五之規定，均有證據能力，合先
    敘明。
一、上揭犯罪事實，業據被告賴文清於本院審理時坦承不諱（詳
    本院九十九年十二月三十日審判筆錄），並據證人蕭健文、
    郭光輝於警詢中證述綦詳（詳99年度偵字第14426 號偵查卷
    第5 、6 頁、99年度偵字第22202 號偵查卷第15-17 頁），
    復有系爭帳戶之存摺影本、第一商業銀行新莊分行九十九年
    四月十五日一新莊字第00061 號函暨所附系爭帳戶之活儲存
    款明細分類帳、各類存款開戶暨往來業務項目申請書、印鑑
    卡、身分證影本、影像資料等（見99年度偵字第14426 號偵
    查卷第7-14頁）、被害人蕭健文匯款至系爭帳戶之第一商業
    銀行自動櫃員機交易明細表（見99年度偵字第14426 號偵查
    卷第20頁）、被害人郭光輝匯款至系爭帳戶之第一商業銀行
    自動櫃員機交易明細表（見99年度偵字第22202 號偵查卷第
    19-21 頁）等附卷可佐，足認被告於本院審理時之自白與事
    實相符，為可採信。本件事證明確，被告犯行堪以認定。
二、核被告所為，係犯刑法第三十條第一項、第三百三十九條第
    一項之幫助詐欺取財罪。被告基於幫助前述不詳詐欺集團成
    年人士遂行詐欺犯行之不確定故意，而為詐欺犯罪構成要件
    以外之行為，為幫助犯，爰依刑法第三十條第二項規定，減
    輕其刑。又被告以一提供帳戶之幫助行為，使詐騙集團成員
    向被害人蕭健文、郭光輝二人為詐騙行為，應成立同種想像
    競合犯，而從幫助詐欺罪一罪處斷。爰審酌被告交付帳戶提
    款卡及密碼等物予他人，充作轉向他人詐欺取財之工具，非
    但徒增被害人尋求救濟之困難，亦使詐騙集團得以順遂詐欺
    取財犯行，並審酌被害人遭受損害之程度、被告之素行、犯
    罪之動機、手段、智識程度暨犯罪後坦承犯行，態度良好等
    等一切情狀，量處如主文所示之刑，並諭知易科罰金折算之
    標準。
據上論斷，應依刑事訴訟法第二百九十九條第一項前段，刑法第
三十條第一項前段、第二項、第三百三十九條第一項、第五十五
條、第四十一條第一項前段，刑法施行法第一條之一第一項、第
二項前段，判決如主文。
本案經檢察官林慈雁到庭執行職務。

中    華    民    國    99    年    12    月    31    日
              刑事第九庭    審判長法  官  李幼妃

                                  法  官  朱嘉川

                                  法  官  張紹省
以上正本證明與原本無異
如不服本判決應於送達後10日內向本院提出上訴狀
                                  書記官  廖貞音
中    華    民    國    99    年    12    月    31    日

司法院資訊處製作；財團法人民間司法改革基金會備份。
